臺灣彰化地方法院刑事判決　　　　　　　100年度訴字第264號
公　訴　人　臺灣彰化地方法院檢察署檢察官
被　　　告　張世旻
上列被告因違反毒品危害防制條例案件，經檢察官提起公訴（99
年度毒偵字第2398號），本院依簡式審判程序判決如下：
    主    文
張世旻施用第一級毒品，累犯，處有期徒刑壹年貳月，扣案之海
洛因包（驗餘淨重合計點壹捌公克）、第二級毒品甲基安非
他命壹包（驗餘淨重零點陸陸玖公克），均沒收銷燬之，注射針
筒貳支沒收。
    犯罪事實
一、張世旻前因施用毒品案件，經本院裁定送觀察、勒戒後，因
    無繼續施用傾向，於民國88年5 月14日執行完畢釋放，由本
    院以88年度少調字第349 號判決為不付審理。於上開觀察勒
    戒執行完畢釋放後5 年內，再因施用毒品案件，經本院裁定
    送觀察、勒戒後，因無繼續施用毒品傾向，於88年5 月31日
    執行完畢釋放；又因施用毒品案件，經本院裁定令入戒治處
    所施以強制戒治，於90年10月25日經裁定停止戒治出所，所
    餘戒治期間付保護管束，於90年12月28日保護管束期滿視為
    強制戒治執行完畢；復因施用毒品案件，經本院以92年度訴
    字第675 號判決判處有期徒刑1 年確定，已於93年12月31日
    執行完畢。另因竊盜案件，經本院分別以96年度易字第1924
    號、97年度易字第399 號判決各判處有期徒刑3 月、8 月確
    定，嗣並經本院裁定定應執行有期徒刑10月確定（第1 案）
    ；復因施用毒品案件，經本院以97年度訴字第1625號判決判
    處有期徒刑8 月確定（第2 案），上開第1 、2 案經接續執
    行，於98年10月17日縮短刑期執行完畢。詎其仍不知悔改，
    復基於施用第一級毒品海洛因及第二級毒品甲基安非他命之
    犯意，於99年10月26日上午7 時許，在巫健維位於彰化縣田
    尾鄉○○路○ 段159 號住所，將第一級毒品海洛因與第二級
    品甲基安非他命粉末一同摻水稀釋後置於針筒內注射身體之
    方式，同時施用第一級毒品海洛因、第二級毒品甲基安非他
    命1 次。嗣為警於99年10月26日上午10時許，持本院核發之
    搜索票前往巫健維上揭住處進行搜索，當場查獲張世旻所有
    ，供其施用上開毒品犯罪所用之注射針筒2 支，及巫健維所
    有之第一級毒品海洛因3 包（驗餘淨重合計3.18公克）、第
    二級毒品甲基安非他命1 包（驗餘淨重0.669 公克），再採
    集張世旻尿液送驗，檢驗結果確呈嗎啡、甲基安非他命陽性
    反應，始查悉上情。
二、案經彰化縣警察局北斗分局報告臺灣彰化地方法院檢察署檢
    察官偵查起訴。
    理    由
一、本案被告張世旻所犯係死刑、無期徒刑、最輕本刑為3 年以
    上有期徒刑以外之罪，其於準備程序就前揭被訴事實為有罪
    之陳述，經受命法官告知簡式審判程序之旨，並聽取其與公
    訴人之意見後，本院認無不得或不宜改依簡式審判程序進行
    之處，爰依刑事訴訟法第273 條之1 第1 項、第284 條之1
    ，裁定由受命法官獨任進行簡式審判程序，合先敘明。
二、上揭事實，業據被告張世旻迭於警、偵訊中及本院行準備程
    序與審理時坦承不諱，且其於99年10月26日為警查獲時所採
    取之尿液，經送鑑驗結果，確呈嗎啡（按一般施用海洛因者
    會在其體內代謝為嗎啡成分殘留，並經由尿液排出）陽性反
    應，有彰化縣警察局北斗分局委託檢驗尿液代號與真實姓名
    對照認證單及詮昕科技股份有限公司9A290008號濫用藥物尿
    液檢驗報告各1 紙附卷可稽；而扣案之白色粉末3 包（驗餘
    淨重合計3.18公克），經送鑑驗結果確含海洛因成分，有法
    務部調查局99年11月24日調科壹字第09923025950 號濫用藥
    物實驗室鑑定書；另扣案之白色結晶顆粒1 包（驗餘淨重0.
    669 公克），檢出甲基安非他命成分，亦有行政院衛生署草
    屯療養院99年11月16日草療鑑字第0991100061號鑑定書1 份
    在卷足憑，此外，復有扣案之注射針筒2 支（經本院當庭勘
    驗並編號1 、2 ）可資佐證，足徵被告之自白確與事實相符
    ，堪予採信。
三、按依毒品危害防制條例第20條第2 項規定觀察、勒戒或強制
    戒治執行完畢釋放後，5 年後再犯第10條之罪者，適用本條
    前二項之規定；又經觀察、勒戒或強制戒治執行完畢釋放後
    ，5 年內再犯第10條之罪者，應由檢察官偵查起訴，毒品危
    害防制條例第20條第3 項、第23條第2 項分別定有明文。而
    參酌該條例第20條第3 項立法理由：「觀察、勒戒或強制戒
    治後5 年後再犯者，顯見前所實施之觀察、勒戒或強制戒治
    已足以遮斷其施用毒品之癮，為期自新及協助其斷除毒癮，
    對此5 年後再犯者爰明定仍適用初犯之規定，先經觀察勒戒
    、強制戒治之程序」及第23條第2 項之立法理由：「經觀察
    、勒戒或強制戒治後5 年內再犯者，其再犯率甚高，原據以
    實施之觀察勒戒及強制戒治既已無法收其實效，爰施以刑事
    處遇」，足見5 年後再犯者，應再適用觀察、勒戒程序，係
    因前所實施之觀察、勒戒或強制戒治已足以遮斷其施用毒品
    之癮，致5 年內未再犯，故再予其自新機會，重啟觀察、勒
    戒程序；如觀察、勒戒或強制戒治執行完畢釋放後5 年內曾
    再犯施用毒品案件，且於再犯後5 年內復有施用毒品犯行，
    則之前戒毒程序顯未能有效遮斷其施用毒品之癮，依前開立
    法意旨，自無再施以觀察、勒戒之必要，應由檢察官偵查起
    訴（最高法院95年度第7 次、97年度第5 次刑事庭會議決議
    參照）。查被告初犯施用毒品案件，經觀察、勒戒執行完畢
    釋放日係88年5 月14日，而本次公訴人起訴被告施用第一、
    二級毒品之犯罪時間為99年10月26日所犯，雖距離前述觀察
    勒戒、強制戒治執行完畢釋放日已逾5 年，然被告於前述觀
    察、勒戒執行完畢釋放後5 年內，即曾因再犯施用毒品案件
    ，經本院分別裁定送觀察、勒戒與強制戒治，及以92年度訴
    字第675 號判決判處有期徒刑1 年確定，有臺灣高等法院被
    告前案紀錄表在卷可按，則揆諸前開說明，公訴人就被告本
    案施用毒品之犯行提起公訴，核無違誤，自應由本院依法判
    決。
四、綜上所述，本案事證已臻明確，被告施用第一級毒品海洛因
    以及第二級毒品甲基安非他命犯行堪予認定，應依法論科。
五、核被告所為，係犯毒品危害防制條例第10條第1 項之施用第
    一級毒品罪及同條第2 項之施用第二級毒品罪。其為供己施
    用而於施用前持有海洛因及甲基安非他命之低度行為，各為
    其施用之高度行為所吸收，均不另論罪。被告以一個施用行
    為，同時施用第一級毒品海洛因及第二級毒品甲基安非他命
    ，係以一行為同時觸犯上開二罪名，為想像競合犯，應依刑
    法第55條之規定，從一重之施用第一級毒品罪處斷。又查被
    告曾因竊盜案件，經本院分別以96年度易字第1924號、97年
    度易字第399 號判決判處有期徒刑3 月、8 月確定，嗣經本
    院裁定定應執行有期徒刑10月確定（第1 案）；另因施用毒
    品案件，經本院以97年度訴字第1625號判決判處有期徒刑8
    月確定（第2 案），上開第1 、2 案經接續執行，已於98年
    10月17日縮短刑期執行完畢，有臺灣高等法院被告前案紀錄
    表1 份附卷可稽，其受此有期徒刑執行完畢後，5 年內故意
    再犯有期徒刑以上之罪，為累犯，應依刑法第47條第1 項之
    規定，加重其刑。爰審酌被告前曾因施用毒品案件，多次經
    移送觀察、勒戒、強制戒治及判刑入監執行，有臺灣高等法
    院被告前案紀錄表附卷可稽，猶不知悔改，再犯本次施用毒
    品犯行，不僅戕害自身健康，辜負國家將其視為病人施以勒
    戒處遇之苦心，更彰顯被告有施以相當期間監禁，以矯正其
    施用毒品惡習之必要，惟考量被告犯罪動機、目的，其手段
    對他人權益之侵害仍屬有限及於本院審理時已坦承犯行之犯
    後態度等一切情狀，爰量處如主文所示之刑，以示懲儆。扣
    案之海洛因3 包（驗餘淨重合計3.18公克）、甲基安非他命
    1 包（驗餘淨重0.669 公克），分別核屬第一、二級毒品，
    且均係供被告本案施用之毒品，業據被告於警詢中供明在卷
    ，雖非被告所有，然不問屬何人所有，基於從刑從屬主刑原
    則，均應依毒品危害防制條例第18條第1 項前段規定宣告沒
    收銷燬之；另扣案如本院編號1 、2 所示之注射針筒2 支，
    均係被告所有，供其施用第一、二級毒品犯罪所用之物，業
    據其陳明在卷，爰依刑法第38條第1 項第2 款規定宣告沒收
    之。
據上論斷，應依刑事訴訟法第273 條之1 第1 項、第299 條第1
項前段，毒品危害防制條例第10條第1 項、第2 項、第18條第1
項前段，刑法第11條、第55條、第47條第1 項、第38條第1 項第
2款 ，判決如主文。
本案經檢察官廖偉志到庭執行職務。
中    華    民    國   100    年    3     月    18    日
                  刑事第四庭    法  官  吳永梁
以上正本證明與原本無異。
如不服本判決應於收受判決後10日內向本院提出上訴書狀，並應
敘述具體理由；其未敘述上訴理由者，應於上訴期間屆滿後20日
內向本院補提理由書( 均須按他造當事人之人數附繕本) 「切勿
逕送上級法院」。
中    華    民    國   100    年    3     月    18    日
                                書記官  許原嘉
附錄本案論罪科刑法條全文：
毒品危害防制條例第10條
施用第一級毒品者，處6 月以上5 年以下有期徒刑。
施用第二級毒品者，處3 年以下有期徒刑。